臺灣苗栗地方法院刑事判決　　　　　　93年度簡上字第76號
上　訴　人　臺灣苗栗地方法院檢察署檢察官
上　訴　人　甲○○
即　被　告
上列上訴人因傷害案件，不服台灣苗栗地方法院簡易庭93年度苗
簡字第347 號中華民國93年9 月30日第一審簡易判決（聲請簡易
判決案號：台灣苗栗地方法院檢察署92年度偵字第4586號），提
起上訴，本院認應適用通常程序，逕為第一審判決如下：
    主  文
原判決撤銷。
甲○○無罪。
    理  由
一、公訴意旨略以：被告甲○○於民國92年11月18日下午4時50
    分許，在苗栗縣苗栗市○○路1149號台灣苗栗地方法院內，
    因案受審後與丙○○先後步出前開法院第四法庭。詎甲○○
    竟基於傷害丙○○之故意，在右述法庭門外，以拳頭朝其前
    胸毆打，致丙○○受有左胸挫傷之傷害，因認被告涉犯刑法
    第277 條第1 項傷害罪嫌。
二、按犯罪事實應依證據認定之，無證據不得認定犯罪事實；不
    能證明被告犯罪，應諭知無罪之判決，刑事訴訟法第154 條
    第2 項、第301 條第1 項分別定有明文。刑事訴訟法上所謂
    認定犯罪事實之証據，係指足以認定被告確有犯罪行為之積
    極証據而言，該項証據自須適合於被告犯罪事實之認定，始
    得採為斷罪資料；其証據是否可信，更須參酌各方面情形，
    尤不能以推測理想之詞，以為科刑判決之基礎，最高法院29
    年上字第3105號、21年上字第958 號分別著有判例，可資參
    照。又告訴人之告訴，係以使被告受刑事訴追為目的，故其
    陳述是否與真實相符，仍應調查其他證據以資審認，最高法
    院51年台上字第1300號著有判例可資參照。
三、首揭事實，訊據被告辯稱：被告於該次開庭後步出法庭門口
    時，僅有拜託告訴人丙○○：「請你不要在法庭上亂講話編
    造事實」。不料告訴人即大吼回應：「沒什麼好講的」。因
    告訴人聲音甚大，引致法警跑出來問：「幹什麼？」，不料
    告訴人即指稱被告有打、罵告訴人並即提出告訴。事實上被
    告不論在法庭內外均尊重法院與告訴人，不可能會在法院內
    有打、罵告訴人之行為，此有當時在場之證人乙○○得以為
    證。原審未及詳查遽論被告罪刑，尚有未當，爰請求撤銷原
    判決等語。
四、公訴人認為被告涉犯刑法第277 條第1 項傷害罪嫌，無非係
    以被告甲○○於偵查中之自白。告訴人丙○○之指訴。
    診斷證明書乙紙為證據。惟查，有關被告自白部分，經查
    偵卷各次之訊問筆錄，被告始終堅決否認有傷害告訴人之行
    為，並無任何有關被告自白犯行之紀錄，公訴人所稱「被告
    自白」等語，即嫌無據。次查，告訴人固於偵查中指稱被告
    傷害云云，並聲請傳喚在場目擊之證人（即本院法警簡賢文
    ）為證，然依據檢察官93年1 月13日訊問證人之筆錄，證人
    簡賢文係證稱：【（問：有無見到發生糾紛？）有聽到，沒
    有看到。當時我在法庭門口，聽到告訴人有講你不要打人，
    很大聲，我就出去看，看見被告指著告訴人約一手臂長之位
    置，說「操你媽，不要亂講話」，我就叫他們二人不要這樣
    子，因為他們聲音很大，告訴人就向我說被告打他。我就向
    他們說這是法庭，你們聲音很大。法官也有聽到他們的聲音
    ，叫他們進去法庭，跟他們說這是法庭，請不要有打架及辱
    罵行為。後來他們就離開法庭，各走各的，未再發生衝突：
    ：（問：有無看見他們有扭打之情形？）答：沒有。只看見
    被告指著告訴人說「操你媽，不要亂講話」，沒有看見他們
    在打，也沒有看見被告打告訴人。（問：有無看到被告用手
    打告訴人之胸部？）答：沒有。（問：旁邊有無其他人在場
    ？）被告旁邊好像有他的一個朋友。」等語。依據上開證人
    簡賢文之證述，只有證明被告曾有辱罵告訴人，然並未見到
    被告有打告訴人之行為。至於證人簡賢文所稱當時在被告旁
    邊的朋友，依據檢察官偵查中之訊問，被告即稱係乙○○，
    嗣於本院審理中經傳喚到庭亦證稱：當時被告與告訴人間約
    有一步之遙，伊即站在被告與告訴人中間，被告不可能打告
    訴人，否則伊即會被先被打到，故可肯定被告確實並未打告
    訴人。被告當時確實有叫告訴人在法庭不要亂講話，結果告
    訴人就大叫，後來法官有叫他們二人均回到法庭裡去，告訴
    人當時亦只有說，被告要打人，而不是說被告已經打人等語
    ，經核與證人簡賢文之證述內容相符。
五、按證人簡賢文與乙○○均是在場目擊之人。而簡賢文為本院
    之法警，與二造間俱無仇怨，又無親戚故舊關係，況其本即
    為告訴人於偵查中聲請傳喚之證人，故其證詞之真實應屬可
    信。證人乙○○雖係被告當時所僱用之員工，而於當日陪同
    被告到庭，然迄本院為訊問時，已經離職而與被告間並無僱
    傭關係，且依其證詞內容，就被告確有叫告訴人不要亂講話
    一節，並未曲意迴避，亦證明確有其事，是其證稱被告確未
    打告訴人一節，衡諸常情，亦無瑕疵。是該2 人之證詞，均
    未能就被告涉犯傷害犯行，為積極之證明，難謂被告確有傷
    害犯行。
六、末查，告訴人於偵查中固提出診斷証明書1 紙，惟該書證之
    證明力，仍應由法院本於經驗與論理法則以為判斷。該診斷
    証明書固註記為：「左胸挫傷」等文字，然該證書為醫生依
    據告訴人前往醫院就診時所為之判斷，對該傷害之原因未置
    一詞，是該傷害是否因為被告之行為所致，或係本於其他原
    因所造成，尚難確認，尤依據上開證人之證詞綜合以觀，難
    謂二者間必有相當之因果關係，是亦不得遽引為被告犯罪之
    積極證據甚明。
七、綜合上述，本件被告於法院開庭結束之後，於甫步出法庭之
    際，即直接與告訴人間發生口角，且依證人之證述曾以言詞
    辱罵對造，其行為固有可議，且顯不足取。惟就該部分所涉
    公然侮辱罪嫌部分，業據檢察官於偵查中即認為罪嫌不足，
    而不另為不起訴處分在卷（詳參聲請簡易判決處刑書）。是
    該部分既未經起訴，原非本院審理範圍。至於被告涉嫌傷害
    部分，公訴所執之證據經查或無實據，或不足以認定為被告
    確有犯罪行為之積極証據，揆諸上揭說明與首揭最高法院判
    例意旨，即不得逕以傷害罪相繩。原審未慮及上情，逕處上
    訴人（即被告）拘役50日，其判決即有未洽且無可維持，爰
    將原判決予以撤銷改判。
八、末按檢察官聲請以簡易判決處刑之案件，經法院認為有第45
    1 條之1 第4 項但書之情形者，應適用通常程序審判之，刑
    事訴訟法第452 條定有明文。本件經本院審理後，既經認為
    被告應為無罪，足認本件有刑事訴訟法第451 條之1 第4項
    第3 款之情形，自應由本院適用第一審通常程序予以審理判
    決，逕為被告無罪之諭知。
據上論斷，應依刑事訴訟法第455 條之1 第3 項、第369 條第1
項前段、第452 條、第451 條之1 第4 項第3 款，第301 條第1
項，判決如主文。
本案經檢察官劉正穆到庭執行職務
中　　華　　民　　國　　94　　年　　3 　　月　　22　　日
                  刑事第三庭庭審判長法　官　劉興浪
　　　                              法　官　蔡志宏
      　　　                        法　官　楊台清
以上正本證明與原本無異。
如不服本判決，應於判決送達後10日內向本院提出上訴狀（應抄
附繕本）。
                                    書記官　王月香
中　　華　　民　　國　　94　　年　　4 　　月　　6 　　日
